臺灣臺中地方法院交通事件裁定　　　　 94年度交聲字第618號
原處分機關　交通部公路總局臺中區監理所豐原監理站
異　議　人
即受處分人　甲○○
上列受處分人因違反道路交通管理處罰條例案件，對於交通部公
路總局臺中區監理所豐原監理站民國九十四年九月七日所為之處
分（豐監稽違字第六三─ＨＢ0000000號裁決書），聲明
異議，本院裁定如下：
    主  文
原處分撤銷。
甲○○不罰。
    理  由
一、原處分機關交通部公路總局臺中區監理所豐原監理站係以：
    異議人即受處分人甲○○於民國九十四年六月二十二日十四
    時三十五分許，駕駛車牌號碼ＨＳ－Ｌ三二號曳引車附掛二
    Ｗ－六二號半拖車，因「裝載貨物，汽車駕駛人有違反道路
    交通管理處罰條例第二十九條之二第一項之情形，因而致人
    死亡」之違規事由，乃依道路交通管理處罰條例第二十九條
    之二第四項之規定，裁處受處分人吊銷駕駛執照，終身不得
    考領駕駛執照。
二、本件聲明異議意旨略以：伊於前揭時、地剛駛進路口，左側
    即有乙輛機車疾駛而過，伊隨即煞停，然該部機車右車腹擦
    過伊所駕曳引車之左前方保險桿倒地滑向右側慢車道上，伊
    立即停於二路交岔路口，機車駕駛則不幸身亡。伊雖有超載
    違規，惟行駛過程十分慢速，亦遵守道路交通之相關規定，
    否則與機車擦撞時，機車不可能橫越曳引車車頭，早為曳引
    車輾過，曳引車亦不可能於載重情形下立即停車，可見異議
    人當時車速緩慢，已盡必要注意，並處於隨時煞停之狀況。
    事故之原因為機車騎士之視線遭內車道上貨車阻擋，沒有看
    見伊之車輛，而穿越主幹道時又未減速注意兩方來車，逕自
    急速穿越，才會發生事故。故伊雖有違規超載，但並非事故
    致死之原因，原處分機關逕課予吊銷執照處分顯然過苛，亦
    與規定不符，爰聲明異議等語。
三、按汽車裝載貨物超過核定之總重量、總聯結重量者，依其超
    載之重量程度，按道路交通管理處罰條例第二十九條之二第
    三項之規定，處汽車駕駛人罰鍰；如因而致人受傷者，吊扣
    其駕駛執照一年；致人重傷或死亡者，吊銷其駕駛執照，並
    終身不得考領駕駛執照，道路交通管理處罰條例第二十九條
    之二第二項前段、第四項前段、第六十七條第一項分別定有
    明文。而上開道路交通管理處罰條例第二十九條之二第四項
    前段之處罰規定，既科予汽車駕駛人依核定重量裝載貨物之
    注意義務於先，再以其違反義務導致傷亡為其結果要件，就
    其違反義務與傷亡結果間自仍須具有相當因果關係，此觀條
    文中係將行為與結果二者以「因而致」一詞作為聯繫，而非
    逕以「且發生」等無須證明特定關聯之用語代之，益足為證
    。倘依現存證據資料僅能證明汽車駕駛人超載貨物之事實，
    縱令其駕駛行為並未遵守其他交通安全規定而致人死傷，在
    未能證明汽車駕駛人之超載貨物行為與被害人傷亡結果間確
    有相當因果關係前，仍不得逕以上開處罰規定吊扣或吊銷其
    駕駛執照，否則即與該條立法意旨有違，對於汽車駕駛人亦
    有處罰過苛之虞。又所謂相當因果關係，係指依經驗法則，
    綜合行為當時所存在之一切事實，為客觀之事後審查，認為
    在一般情形下，有此環境、有此行為之同一條件件，均可發
    生同一之結果者，則該條件即為發生結果之相當條件，行為
    與結果即有相當之因果關係。反之，若在一般情形下，有此
    同一條件存在，而依客觀之審查，認為不必皆發生此結果者
    ，則該條件與結果不相當，不過為偶然之事實而已，其行為
    與結果間即無相當因果關係，最高法院七十六年台上字第一
    九二號判例意旨足供參照。
四、經查：受處分人於前揭時、地駕車載運黃土，經過磅總重四
    十二點四公噸，核重為三十五公噸，總計超載七點四公噸，
    業經臺中縣警察局烏日分局依法舉發，並掣開中縣警交字第
    ＨＢ0000000號舉發違反道路交通管理事件通知單當
    場舉發等情，有前揭舉發通知單一紙附卷可稽，受處分人對
    此超載違規事實亦無異詞。本件係依據上開舉發事實，再以
    受處分人駕車肇事致人於死之結果，另掣開中縣警交字第Ｈ
    Ｂ0000000號舉發違反道路交通管理事件通知單補單
    舉發，且經原處分機關裁處受處分人吊銷駕駛執照，終身不
    得考領駕駛執照在案。惟經本院調取臺灣臺中地方法院檢察
    署九十四年度相字第一０三二號相驗卷宗核閱結果，其中道
    路交通事故調查報告表中「肇事經過摘要」欄內由員警載稱
    ：「甲方（即受處分人）沿環中路北向南往大里方向行駛，
    行經事故地點時，於內側車道有一部中型貨車停下來，突然
    有部機車由勤農巷由東往西駛出來，致我煞車不及，撞及機
    車右側，機車騎士倒地受重傷，送大慶中山醫院急救，延至
    二十三日零時十分在自宅內拔管死亡。」等語。受處分人亦
    於警詢時陳稱：「我當時是由環中路直行往大里方向，當時
    是行駛在外側車道，我行駛到路口時當時前方的紅綠燈並正
    常運作，我直接前行，突然有一部輕機（ＳＲＢ－四九九）
    由勤農巷衝出來，我看見的時候雖然有馬上煞車，但是已經
    來不及煞車，該部輕機車直接擦撞上我的前保險桿後滑倒並
    滑行後倒地受傷。」、「當時車速大約是四十五至五十公里
    左右。我因為左方要左轉的營大貨擋住我的視線關係，我發
    現該部輕機時，機車已經在我的正前方。」等語。是由上開
    證據資料觀之，本件車禍係因被害人張彭昭妹之機車突然由
    巷口駛出，受處分人因遭其他大貨車擋住視線，未能注意車
    前狀況以致避煞不及，其所駕駛之曳引車乃與機車發生碰撞
    ，導致被害人張彭昭妹死亡。則受處分人於本件車禍中縱有
    超載貨物之交通違規事實，然被害人張彭昭妹之死亡既係導
    因於受處分人未依道路交通安全規則第九十四條第三項之規
    定，疏於注意車前狀況所致，與其前揭超載違規事實並無相
    當因果關係可言，揆諸前揭說明，即難逕依道路交通管理處
    罰條例第二十九條之二第四項前段、第六十七條第一項之規
    定，吊銷受處分人之駕駛執照，並終身禁止考領。換言之，
    依現場遺留之跡證研判，受處分人當時並非於發現被害人張
    彭昭妹所騎機車後，因超載貨物以致無法及時煞停車輛肇事
    ，即使其先前並無超載貨物之事實，但依受處分人疏於注意
    車前狀況之客觀情形，仍難避免本件車禍致人死亡結果之發
    生。綜上所陳，受處分人雖有超載之違規事實，然依現存證
    據資料觀之，該違規事實尚難認與本件車禍肇事致人死亡之
    結果間具有相當因果關係。原處分機關依據前揭臺中縣警察
    局中縣警交字第ＨＢ0000000號舉發違反道路交通管
    理事件通知單之超載違規事實，援引道路交通管理處罰條例
    第二十九條之二第二項、第三項之規定，裁處受處分人罰鍰
    即為已足（受處分人已繳納該部分罰鍰新臺幣一萬八千元）
    ，而無再就同條第四項前段、第六十七條第一項規定諭知吊
    扣受處分人駕駛執照，並終身禁考之餘地。受處分人上開所
    辯，即非全然無據，堪可採信。從而，原處分機關未予詳查
    ，援引道路交通管理處罰條例第二十九條之二第四項、第六
    十七條第一項之規定遽為裁罰，尚有未洽。本件異議為有理
    由，原處分應予撤銷，由本院另為受處分人不罰之諭知。
五、據上論斷，應依道路交通管理處罰條例第八十七條第二項、
    道路交通案件處理辦法第二十條，裁定如主文。
中　　華　　民　　國　　94　　年　　12　　月　　5 　　日
                  交通法庭 　   法  官  高文崇
上正本證明與原本無異。
如不服本裁定，應於送達後五日內，向本院提出抗告狀。
                                書記官  林淑慧
中　　華　　民　　國　　94　　年　　12　　月　　5 　　日
